【裁判字號】    99,訴,1243
【裁判日期】    991228
【裁判案由】    違反毒品危害防制條例
【裁判全文】
臺灣屏東地方法院刑事判決              99年度訴字第1243號
公  訴  人  臺灣屏東地方法院檢察署檢察官
被      告  陳正修
上列被告因違反毒品危害防制條例案件，經檢察官提起公訴（99
年度毒偵字第2218號），因被告於準備程序中就被訴事實為有罪
之陳述，經告知簡式審判程序之旨，並聽取當事人之意見後，經
本院合議庭裁定由受命法官獨任進行簡式審判程序，判決如下：
    主  文
陳正修施用第一級毒品，累犯，處有期徒刑壹年。扣案之第一級
毒品海洛因壹包（檢驗後淨重零點零玖陸公克）沒收銷燬。
    事  實
一、陳正修前於民國87年間因施用毒品案件，經本院以87年度毒
    聲字第115 號裁定送觀察、勒戒後，再經本院以87年度毒聲
    字第409 號裁定令入戒治處所施以強制戒治，復經本院以88
    年度毒聲字第604 號裁定停止戒治，所餘戒治期間付保護管
    束，於88年8 月15日保護管束期滿未經撤銷，視為強制戒治
    期滿，並由臺灣屏東地方法院檢察署檢察官以88年度戒毒偵
    字第30號為不起訴處分確定。次於91年間因施用毒品案件，
    經本院以91年度毒聲字第1072號裁定令入戒治處所施以強制
    戒治，於92年10月18日執行完畢釋放，刑事部分則經本院以
    91年度訴字第653 號判決，各判處有期徒刑1 年、4 月，並
    定應執行有期徒刑1 年2 月確定，於94年9 月16日因縮短刑
    期假釋出監並付保護管束，於95年3 月25日保護管束期滿，
    假釋未經撤銷，而以已執行完畢論。再於95年間因施用毒品
    案件，經本院以95年度訴字第647 號判決判處有期徒刑1 年
    確定，再經本院以96年度聲減字第2369號裁定減為有期行刑
    6 月，於96年11月24日因縮刑期滿執行完畢。又於96年間因
    施用毒品案件，經臺灣臺東地方法院以96年度訴字第273 號
    判決判處有期徒刑1 年確定，於98年6 月6 日因縮刑期滿執
    行完畢。
二、詎陳正修仍不知悔改，基於施用第一級毒品海洛因及第二級
    毒品甲基安非他命之犯意，於99年9 月7 日夜間9 時許，在
    其位於屏東縣新園鄉○○村○○路49巷8 號住處內，以將海
    洛因及甲基安非他命併同摻入香菸內後，點火燒烤吸食其霧
    化氣體方式，同時施用海洛因及甲基安非他命1 次。嗣於99
    年9 月8 日下午5 時25分許，在位於屏東縣萬丹鄉○○路之
    南光寺前，為警盤查而當場查獲並扣得其持有供施用之海洛
    因1 包（檢驗前淨重0.107 公克），復經警採集其尿送驗，
    檢驗結果呈嗎啡及甲基安非他命陽性反應，而查悉上情。
三、案經屏東縣政府警察局東港分局報告請臺灣屏東地方法院檢
    察署檢察官偵查起訴。
    理  由
一、按除被告所犯為死刑、無期徒刑、最輕本刑為3 年以上有期
    徒刑之罪或高等法院管轄第一審案件者外，於法院行準備程
    序進行中，被告先就被訴事實為有罪之陳述時，審判長得告
    知被告簡式審判程序之旨，並聽取當事人、代理人、辯護人
    及輔佐人之意見後，裁定進行簡式審判程序；受命法官行準
    備程序，與法院或審判長有同一之權限，刑事訴訟法第273
    條之1 第1 項、第279 條第2 項前段分別定有明文。查本件
    被告陳正修所犯非為死刑、無期徒刑、最輕本刑為3 年以上
    有期徒刑之罪或高等法院管轄第一審案件，其於本院99年12
    月14日準備程序進行中，先就前揭被訴事實為有罪之陳述（
    見本院卷第30頁），經受命法官告知簡式審判程序之旨，並
    聽取當事人之意見後，本院合議庭認無不得或不宜改依簡式
    審判程序進行之處，爰依刑事訴訟法第273 條之1 第1 項，
    裁定本件由受命法官獨任進行簡式審判程序。並依刑事訴訟
    法第159 條第2 項、第273 條之2 規定，本件不適用同法第
    159 條第1 項關於傳聞法則之規定，證據調查亦不受同法第
    159 條第1 項、第161 條之2 、第161 條之3 、第163 條之
    1 及第164 條至第170 條規定之限制，合先敘明。
二、上揭事實，業據被告於偵查中、本院準備程序及審理時均坦
    承不諱（分見偵卷第8 頁，本院卷第30頁、第33頁反面），
    並有東港分局興龍派出所扣押筆錄1 份、扣押物品目錄表1
    紙、查獲施用毒品案件報告表、查獲照片2 張、扣案毒品照
    片1 張、屏東地檢署99毒保字第220 號扣押物品清單1 紙（
    分見警卷第11至14、25、27、28頁，偵卷第21頁），復有海
    洛因1 包（檢驗後淨重0.096 公克）扣案足憑。另將被告於
    99年9 月8 日夜間6 時許所採集之尿液，送台灣檢驗科技股
    份有限公司鑑定，經以EIA 酵素免疫分析法初步檢驗、並以
    GC／MS氣相層析／質譜儀法確認檢驗，結果判定確呈嗎啡及
    甲基安非他命陽性反應，亦有查獲施用毒品案件報告表、屏
    東縣政府警察局東港分局辦理煙毒、麻藥案尿液送檢受檢人
    真實姓名代號對照表、台灣檢驗科技股份有限公司99年9 月
    28日編號KH/2010/00000000號濫用藥物檢驗報告各1 紙在卷
    可稽（分見警卷第23、25，偵卷第20頁），可知被告確有於
    上揭採尿前施用海洛因甚明。且扣案之白色粉末1 包經送高
    雄市立凱旋醫院鑑定，以化學呈色法及氣相層析質譜儀分析
    法鑑定後，認內含白色粉末，檢驗前淨重0.107 公克、檢驗
    後淨重0.096 公克，並檢出第一級毒品海洛因成分，亦有該
    院99年12月6 日高市凱醫驗字第14465 號濫用藥物成品檢驗
    鑑定書1 紙在卷足憑（見本院卷第27頁），可知被告持有之
    上揭扣案物，確為海洛因毒品無誤。上揭證據均足補強被告
    自白，堪認被告自白與事實相符，應屬真實。
    本件事證明確，被害犯行洵堪認定。
三、施用第一、二級毒品為犯罪行為，毒品危害防制條例第10條
    第1 項及第2 項各定有處罰明文。故施用該毒品者，依前揭
    規定本應科以刑罰，惟基於施用毒品之人，兼有病患屬性，
    乃於刑事政策上對合於一定條件之施用者，依同條例第20條
    、第23條之規定，施以觀察、勒戒及強制戒治之治療，期以
    保安處分替代刑罰，戒斷其身、心癮。惟亦僅限於「初犯」
    及「5 年後再犯」2 種情形，始應先經觀察、勒戒或強制戒
    治程序，不能逕行起訴，亦即設為施用毒品罪起訴條件之限
    制。但倘被告於5 年內已再犯，經依法再為保安處分或追訴
    處罰者，縱其第3 次（或第3 次以上）施用毒品之時間，在
    初犯之保安處分執行完畢釋放5 年以後，即非屬「5 年後再
    犯」之情形，且因前有「5 年內再犯」情形，顯見其再犯率
    甚高，原實施之保安處分無法收其實效，毋庸仍予寬典處遇
    ，而應依該條例第10條逕予刑罰制裁，最高法院著有99年度
    台非字第246 號判決可資參照。查被告有事實欄一所載之施
    用毒品紀錄，有臺灣高等法院被告前案紀錄表1 份在卷可按
    ，其於88年8 月15日視為強制戒治執行完畢後5 年內，即於
    91年間再因施用毒品案件經科刑並執行完畢，參諸上揭最高
    法院判決要旨，縱其本次施用毒品之時間已在上揭強制戒治
    執行完畢5 年之後，仍應依法追訴處罰。
四、海洛因、甲基安非他命分別為毒品危害防制條例第2 條第2
    項第1 款、第2 款所明定之第一、二級毒品，未經許可，不
    得持有及施用。核被告所為，係犯同條例第10條第1 項之施
    用第一級毒品罪及同條第2 項之施用第二級毒品罪。又其持
    有海洛因、甲基安非他命後進而施用，其持有之低度行為均
    應為其施用之高度行為所吸收，俱不另論罪。另被告同時施
    用海洛因及甲基安非他命，乃以一行為同時觸犯施用第一級
    毒品罪及第二級毒品罪，為想像競合犯，應依刑法第55條規
    定，從一重之施用第一級毒品罪處斷。公訴意旨認被告係分
    別施用海洛因、甲基安非他命各1 次，並認應分論併罰云云
    ，然查施用毒品並無一定之方式，海洛因、甲基安非他命亦
    非不能混合同時施用，被告辯稱係同時施用等語（見本院卷
    第30頁），已難謂全屬無稽。況綜觀全案卷證，公訴意旨所
    據之證據，僅足證明被告確曾於99年9 月8 日夜間6 時許採
    尿前，曾有施用海洛因及甲基安非他命犯行，尚查無何積極
    證據足認被告係分別施用海洛因及甲基安非他命，則公訴意
    旨所認事實既無從證明，依罪疑唯輕法則，自應為被告有利
    之認定，堪認被告上揭所辯尚非不可採信，準此，公訴意旨
    上揭所認，似有未洽，附此敘明。再被告有前揭事實欄一所
    載科刑執畢紀錄，有臺灣高等法院被告前案紀錄表1 份在卷
    可按，其於98年6 月6 日受有期徒刑之執行完畢，5 年以內
    故意再犯本件有期徒刑以上之罪，為累犯，應依刑法第47條
    第1 項規定，加重其刑。爰審酌被告經觀察、勒戒及強制戒
    治，復又因施用毒品遭判處徒刑並執行完畢，均未能戒除毒
    癮，而再犯本案，顯見其未能堅決戒除毒癮，素行非佳，然
    施用毒品自害其身，尚未嚴重破壞社會秩序，並念其事後坦
    承犯罪、尚具悔意，犯後態度堪稱良好，復衡其犯罪動機、
    目的及手段等一切情狀，量處如主文所示之刑，以示懲儆，
    公訴人雖具體求處有期徒刑1 年6 月，惟本院認以量處如主
    文所示之刑為適當，公訴人之求刑，核屬過重，附此敘明。
    扣案之海洛因1 包（檢驗後淨重0.096 公克），確屬第一級
    毒品，而直接包裝毒品之夾鏈袋1 只，以目前技術尚無從將
    海洛因與夾鏈袋完全析離，觀之扣案物品照片1 張自明（見
    警卷第28頁），亦應視之為第一級毒品海洛因，且均為被告
    所有供其本案施用毒品所用，自均屬查獲之第一級毒品，應
    依毒品危害防制條例18條第1 項前段之規定，宣告沒收銷燬
    。至鑑驗耗損之第一級毒品海洛因，既已滅失，自無庸宣告
    沒收銷燬，併此敘明。
據上論斷，應依刑事訴訟法第273 條之1 第1 項、第299 條第1
項前段，毒品危害防制條例第10條第1 項、第2 項、第18條第1
項前段，刑法第11條、第55條、第47條第1項，判決如主文。
本案經檢察官陳立興到庭執行職務。
中    華    民    國    99    年    12    月    28    日
                  刑事第五庭  法  官  黃柏霖
以上正本證明與原本無異。
如不服本判決應於收受判決後10日內向本院提出上訴書狀，並應
敘述具體理由；其未敘述上訴理由者，應於上訴期間屆滿後20日
內向本院補提理由書（均須按他造當事人之人數附繕本）「切勿
逕送上級法院」。
中    華    民    國    99    年    12    月    28    日
                              書記官  史安琪
附錄本案論罪科刑法條：毒品危害防制條例第10條第1 項、第2
項。
毒品危害防制條例第10條
施用第一級毒品者，處 6 月以上 5 年以下有期徒刑。
施用第二級毒品者，處 3 年以下有期徒刑。

司法院資訊處製作；財團法人民間司法改革基金會備份。
